臺灣高雄地方法院刑事判決　　　　　　　96年度易字第1597號
公　訴　人　臺灣高雄地方法院檢察署檢察官
被　　　告　丁○○
上列被告因傷害案件，經檢察官提起公訴（95年度偵字第29063號）
，本院判決如下：
    主  文
丁○○傷害人之身體，處拘役拾日，減為拘役伍日，如易科罰金
，以銀元參佰元即新臺幣玖佰元折算壹日，
    事  實
一、丁○○於民國95年2 月12日20時10分許，在高雄市前金區○
    ○○路426 號旁之停車場處，因停車問題與乙○○發生口角
    爭執，丁○○遂基於傷害之故意，而與乙○○拉扯互毆，造
    成乙○○受有右眼眶外側擦傷（3 ×0.1 公分）、上唇擦傷
    （2 ×1 公分）、頸部擦傷（2 ×1 公分）、右手擦傷（
    0.5 ×0.5 公分）、右側頸部瘀腫（2 ×1 公分）、左膝擦
    傷（3 ×0.5 公分）、後背兩處擦傷（各0.2 ×0.2 公分）
    之傷害。
二、案經乙○○訴請臺灣高雄地方法院檢察署檢察官偵查起訴。
    理  由
一、證據能力之審酌：
(一)按「被告以外之人於審判外之言詞或書面陳述，除法律有規
    定者外，不得作為證據。」刑事訴訟法第159 條第1 項固定
    有明文。本件證人即告訴人乙○○及證人甲○○於檢察事務
    官詢問中之供述，均屬被告以外之人於審判外之言詞或書面
    陳述，被告於本院準備程序中表明不同意做為證據，本院復
    查無其他得使該等證據具有證據能力之事由，應不得做為證
    據。
(二)證人乙○○於檢察官偵訊中之證詞，亦屬被告以外之人於審
    判外之陳述，依刑事訴訟法第159 條第1 項之規定，本不得
    做為證據。惟按被告以外之人於偵查中向檢察官所為之陳述
    ，除顯有不可信之情況者外，得為證據，刑事訴訟法第159
    條之1 第2 項定有明文。上開陳述均係在檢察官前所做成，
    並均有具結擔保其陳述之正確性，並無何顯不可信之情況，
    依前開法條意旨，自得做為證據。
(三)按刑事訴訟法第159 條之4 第2 款規定「從事業務之人於業
    務上或通常業務過程中所須製作之紀錄文書、證明文書」亦
    得為證據，立法意旨在於該等文書係「於通常業務過程不間
    斷、有規律而準確之記載... 大部分紀錄係完成於業務終了
    前後，無預見日後可能會被提供作為證據之偽造動機，其虛
    偽之可能性小，何況如讓製作者以口頭方式於法庭上再重現
    過去之事實或數據亦有困難，因此其亦具有一定程度之不可
    代替性，除非該等紀錄文書或證明文書有顯然不可信之情況
    ，否則有承認其為證據之必要。」（刑事訴訟法第159 條之
    4 立法理由第3 項參照），而卷附高雄市立聯合醫院病歷及
    診斷證明書係醫生或護士等醫護人員，於其通常診療業務過
    程中之記載，且完成於業務終了前後，而每位醫師診治之病
    人甚多，若不依賴病歷紀錄，亦難以全憑記憶就診治時之病
    情為正確之陳述，揆諸前開法條意旨，自得做為證據。
二、訊據被告丁○○固坦認曾於前開時地與告訴人乙○○發生爭
    執，然矢口否認有何傷害犯行，並辯稱係告訴人出手攻擊，
    其並無傷害告訴人云云。經查：
(一)被告於上開時地因停車問題與告訴人發生口角爭執等情，為
    被告所坦承。告訴人於當日爭執後受有右眼眶外側擦傷（3
    ×0.1 公分）、上唇擦傷（2 ×1 公分）、頸部擦傷（2 ×
    1 公分）、右手擦傷（0.5 ×0.5 公分）、右側頸部瘀腫（
    2 ×1 公分）、左膝擦傷（3 ×0.5 公分）、後背兩處擦傷
    （各0.2 ×0.2 公分）之傷害，有高雄市立聯合醫院診斷證
    明書在卷可稽，且該診斷證明書已載明告訴人係於案發當日
    前往該院急診，告訴人之傷勢應為當日所受，應堪認定。
(二)告訴人於本院審理中證稱：當時伊將車輛停入停車格中，被
    告稱該格停車位是被告先占的，就坐在伊車輛之引擎上，伊
    請被告下來，被告就很生氣踹伊、打伊，伊本來要離開，告
    訴人又拿路邊廢棄的燙衣服板子要打伊之車子，伊就和被告
    發生拉扯，伊後來便去驗傷，所受之傷勢均為被告所造成等
    語。證人甲○○於本院審理中亦證稱當日騎車路過該處，看
    到一男一女在拉扯，女生的動作比較大等語。足見被告確有
    出手毆打、拉扯告訴人。被告雖辯稱其並無毆打告訴人，僅
    有在告訴人欲離去時拉住告訴人云云，然告訴人之傷勢遍及
    全身，單純拉扯實難造成如此廣泛之傷害，被告之辯解，尚
    難採信。
(三)綜上所述，本件事證明確，被告之辯解均不足使本院形成被
    告無罪之合理懷疑，其犯行堪以認定。
三、被告行為後，刑法已於95年7 月1 日修正施行，修正後刑
    法第2 條第1 項之規定，係規範行為後法律變更所生新舊法
    律比較適用之準據法，於修正後刑法施行後，應適用修正後
    刑法第2 條第1 項之規定，為「從舊從輕」之比較。又為新
    舊法比較時應就罪刑有關之共犯、未遂犯、想像競合犯、牽
    連犯、連續犯、結合犯，以及累犯加重、自首減輕暨其他法
    定加減原因（如身分加減）與加減比例等一切情形，本於統
    一性及整體性原則，綜其全部罪刑之結果而為比較，有最高
    法院95年度刑事庭第8 次會議決議可資參照。被告所犯刑法
    刑法第277 條第1 項傷害罪中罰金刑之上限雖未因上開修正
    而變動，惟最低度刑部分，依修正前刑法第33條第5 款規定
    罰金為1 元以上，經折算為新臺幣後，為新臺幣3 元以上，
    而修正後刑法第33條第5 款規定罰金為新臺幣1000元以上，
    新舊法之刑度寬嚴有別，應為新舊法比較。比較之結果，新
    法之最低度刑較舊法為高，以舊法有利於被告。又刑法施行
    法雖增定第1 條之1 ，提高刑法分則編罰金刑之上限，然參
    諸本條立法理由：「……考量新修正之刑法施行後，不再適
    用現行法規所定貨幣單位折算新臺幣條例，為使罰金數額趨
    於一致，避免衍生新舊法比較適用問題，以緩和實務適用法
    律之衝擊，於不變動罰金數額之前提下，爰為第2項 規定。
    」，可知本條之規定，即在於避免就罰金之提高比較新舊法
    。且依本條規定，將罰金貨幣單位改為新臺幣，再予提高30
    倍，等於依罰金罰鍰提高標準條例第1 條前段提高10倍後，
    折算為新臺幣之金額，故實際上並無變更，而不在法律變更
    比較新舊法之列，本件自應逕行適用刑法施行法第1 條之1
    ，附此敘明。
四、核被告所為，係犯刑法第277 條第1 項之傷害罪。爰審酌被
    告傷害他人，造成他人身心痛苦，惟犯後坦承部分犯行，且
    本件係雙方互毆，而告訴人傷勢輕微，告訴人毆擊被告所造
    成之傷勢則遠為嚴重，及其犯罪之情狀等，量處如主文所示
    之刑。被告行為後，刑法歷經上開修正，其行為時易科罰金
    之折算標準，經適用修正前刑法第41條、修正前罰金罰鍰提
    高標準條例第2 條，現行法規所定貨幣單位折算新臺幣條例
    第2 條之結果，最高得以銀元300 元即新臺幣900 元折算1
    日，依修正後之刑法第41條，則係以新臺幣1000元、2000元
    或3000元折算一日，比較結果，自以舊法有利於被告，應適
    用舊法諭知易科罰金之折算標準。被告犯罪時間在96年4 月
    24日前，亦無中華民96年罪犯減刑條例第3 條、第5 條所定
    不得減刑之情形，應依該條例第2 條第1 項之規定予以減刑
    。
據上論斷，應依刑事訴訟法第299 條第1 項前段，刑法第2 條第
1 項前段、第277 條第1 項，修正前刑法第41條第1 項前段，刑
法施行法第1 條之1 ，中華民國96年罪犯減刑條例第2 條第1 項
第3款、第7條，判決如主文。
本案經檢察官丙○○到庭執行職務。
中　　華　　民　　國　　96　　年　　10　　月　　31　　日
                  刑事第九庭  審判長法　官   張世賢
                                    法  官   陳建和
                                    法  官   王奕勛
以上正本證明與原本無異。
如不服本判決應於收受本判決後10日內向本院提出上訴書狀，並
應敘述具體理由，如未敘述上訴理由者，應於上訴期間屆滿後20
日內補提理由書狀於本院（均須按他造當事人之人數附繕本）「
切勿逕送上級法院」。
中　　華　　民　　國　　96　　年　　10　　月　　31　　日
　　　　　　　　　　　　　　　　　　書記官   陳憶萱
附錄本案論罪科刑法條；
刑法第277 條第1 項
傷害人之身體或健康者，處3 年以下有期徒刑、拘役或1 千元以
下罰金。
